【裁判字號】    99,易,1891
【裁判日期】    990714
【裁判案由】    妨害婚姻
【裁判全文】
臺灣臺中地方法院刑事判決      99年度易字第1891號
公  訴  人  臺灣臺中地方法院檢察署檢察官
被      告  丁○○
            乙○○
上列被告等因妨害婚姻案件，經檢察官提起公訴（九十九年度偵
字第一０六六四號），本院判決如下：
    主    文
丁○○與有配偶之人相姦，處有期徒刑伍月，如易科罰金，以新
臺幣壹仟元折算壹日。
乙○○部分公訴不受理。
    犯罪事實
一、緣乙○○前與甲○○有婚姻關係（二人於民國九十四年五月
    二十八日結婚，業於九十八年二月十二日離婚），並育有子
    女，而丁○○於九十七年間明知乙○○為有配偶之人，竟仍
    基於反覆與乙○○發生性行為之單一集合犯意，自九十七年
    底至九十八年一月二十九日止，在位於臺中市之「嵩悅精品
    汽車旅館」、「香奈兒汽車旅館」等旅館內，與乙○○相姦
    發生性行為五次。嗣甲○○、乙○○離婚後，因乙○○委託
    擔任員警之甲○○打聽丁○○素行，甲○○遂於九十八年六
    月二十五日以簡訊洩漏丁○○之刑案前科紀錄予乙○○知悉
    （甲○○所犯非法輸出個人資料檔案罪，業經本院以九十九
    年度易字第一五五號判決判處有期徒刑四月，並經臺灣高等
    法院臺中分院以九十九年度上易字第八一五號判決駁回上訴
    ），丁○○自此即不斷騷擾甲○○，並對甲○○提出告訴，
    經甲○○向乙○○詢問始末，才知通、相姦之情。
二、案經甲○○訴由臺灣臺中地方法院檢察署檢察官偵查起訴。
    理    由
壹、有罪部分：
一、證據能力部分：
    本案下列引用之供述及非供述證據，經本院依法踐行調查證
    據程序，公訴人及被告丁○○均不爭執各該證據之證據能力
    ，且亦查無依法應排除其證據能力之情形，是後述所引用證
    據之證據能力皆無疑義，合先敘明。
二、按告訴乃論之罪，對於共犯之一人告訴或撤回告訴者，其效
    力及於其他共犯，但刑法第二百三十九條之罪，對於配偶撤
    回告訴者，其效力不及於相姦人，刑事訴訟法第二百三十九
    條定有明文。本案告訴人甲○○雖對其配偶即被告乙○○撤
    回告訴，然其效力並不及於相姦人即被告丁○○部分。
三、認定犯罪事實所憑之證據及理由：
(一)訊據被告丁○○固坦承其知悉乙○○為有配偶之人，曾與乙○○至汽車旅館共浴，並傳送多通充滿愛意、稱呼「老婆」
    之親密Ｅ－ｍａｉｌ予乙○○等情，惟矢口否認有於前揭時
    、地與乙○○相姦之犯行，辯稱：Ｅ－ｍａｉｌ內容只是其
    對未來生活的憧憬，當時並沒有與乙○○發生性行為，乙○○是為了報復其告甲○○洩漏前科資料，才配合甲○○捏造
    相姦罪名，來反制其云云。
(二)經查：
  1.告訴人甲○○為乙○○之夫，二人曾於八十二年五月二十二
    日結婚，於九十二年十一月十四日離婚，嗣又於九十四年五
    月二十八日結婚，再於九十八年二月十二日離婚，於本案事
    實欄所示犯罪行為時，伊等婚姻關係仍存續中，並為被告丁○○所明知乙節，為被告丁○○所不爭執，並有乙○○個人
    戶籍資料（完整姓名）查詢結果一紙在卷足稽，此部分事實
    堪以認定。
  2.被告丁○○雖以前詞置辯，然被告丁○○確有與乙○○為相
    姦犯行，業據乙○○於偵查時，以證人身分具結證稱：「（
    丁○○與妳相姦之情形為何？）我的確與丁○○有過通姦行
    為，九十四年我與甲○○離婚後再結婚，到九十八年二月十
    二日又離婚，在這段期間我們是夫妻，九十七年十二月二十
    五日丁○○以自己名字申請二支威寶電信之門號，0000
    000000號由他本人使用，另一支000000000
    0號由我使用，九十七年底我們在臺中市第十一期的一家汽
    車旅館發生性關係，就是性器接合，皆下來最少發生了五次
    通姦，地點在嵩悅汽車旅館、香奈兒汽車旅館，其他汽車旅
    館的名字我不知道，地點有重複，離婚前最後一次通姦是發
    生在西屯區的香奈兒，我印象中的時間是一月二十九日，0
    000000000號的手機我在七月二十四日就還給丁○○了」等語明確（見臺灣臺中地方法院檢察署九十八年度他
    字第四九二六號卷第十六至十七頁），而被告丁○○於本院
    審理時亦認承確有於九十八年一月二十四日，偕同證人乙○○至嵩悅精品汽車旅館共浴之事實，參以被告丁○○與證人
    乙○○並無夙怨，且有配偶之人與他人通姦為極不名譽之事
    ，倘若其與乙○○確無相姦情事，衡情乙○○當無甘冒偽證
    重典，並以自毀名節之事，虛構情節而設詞誣陷被告丁○○
    之理，是證人乙○○之證言應屬可採。
  3.又被告丁○○自九十七年十二月起至九十八年二月止，多次
    傳送言語曖昧之Ｅ－ｍａｉｌ予證人乙○○，嗣其與證人乙○○於九十八年七月二十四日分手後，被告丁○○又分別以
    持用之0000000000、0000000000、0
    000000000號行動電話傳送數通充斥辱罵詆毀、內
    容不堪之簡訊至證人乙○○使用之0000000000號
    行動電話及告訴人甲○○之0000000000號行動電
    話內，另被告丁○○亦使用ＭＳＮ帳號ｋｌｉｓｏｎ７７＠
    ｈｏｔｍａｉｌ．ｃｏｍ．ｔｗ與證人乙○○帳號ａ000
    00000＠ｈｏｔｍａｉｌ．ｃｏｍ．ｔｗ聯繫等節，除
    據被告丁○○坦認在卷外，亦經證人乙○○、告訴人甲○○
    指述甚詳，並有ＹＡＨＯＯ！奇摩電子信箱Ｅ－ｍａｉｌ、
    ＭＳＮ內容，簡訊翻拍照片存卷可參，而被告丁○○既自承
    0000000000、0000000000、0000
    000000號行動電話、ｋｌｉｓｏｎ７７＠ｈｏｔｍａ
    ｉｌ．ｃｏｍ．ｔｗ信箱、ＭＳＮ帳號均為其使用，且傳送
    卷附Ｅ－ｍａｉｌ、簡訊予證人乙○○、告訴人甲○○屬實
    ，觀諸被告前揭Ｅ－ｍａｉｌ內容，除以「老婆」稱呼證人
    乙○○，並署名「妳的老公育豪」外，內容尚有「或許我們
    只能做一對有實無名的夫妻」、「接著我們還去嵩悅，我還
    是享受著幫你擦沐浴乳的那份溫馨的感覺，在浴池裡吻著妳
    ，．．．在嵩悅一切的一切，好像我們去泡湯屋的那種感覺
    ．．．我好幸福．．．自從我有了妳之後，我發現我好幸福
    ．．．芸，謝謝妳給我的．．．。」、「"我要甲你攬牢牢"
    ，．．．當哄著你睡覺的時候、當你睡醒剛離開被窩感覺涼
    意的時候．．．當我們一起睡覺的時候．．．」，再者，被
    告丁○○以0000000000號行動電話傳送予告訴人
    甲○○持用之0000000000號行動電話簡訊，亦論
    及「要不要談乙○○的房事，你不是拿出來炫耀嗎？我也跟
    雲好過，要不要交換心得啊？．．．」、「你是自取其辱～
    沒知識～我跟碧雲兩夫妻裸照關你屁事」，另被告丁○○以
    0000000000號行動電話傳送予證人乙○○之簡訊
    內容，也有「乙○○：妳害慘了我，妳爸感染愛滋病，妳還
    要我別帶保險套，妳居心何在？」等語，以上種種，已具體
    提及同眠共浴等情節，可見被告丁○○與證人乙○○間之親
    密關係實與一般夫妻無異，更足認證人乙○○所證曾於上揭
    時、地與被告丁○○發生性行為一節，誠屬可信。
  4.至告訴人甲○○固曾因洩漏被告丁○○之刑案前科紀錄予證
    人乙○○，而經本院以九十九年度易字第一五五號判決判處
    有期徒刑四月，並經臺灣高等法院臺中分院以九十九年度上
    易字第八一五號判決駁回上訴，有上開判決書在卷得憑。而
    被告丁○○雖據此辯稱：乙○○是配合甲○○虛捏相姦情事
    ，來報復其告甲○○洩漏前科云云。惟證人乙○○於本案中
    亦遭列為被告，顯見證人乙○○證述與被告丁○○發生性關
    係而為婚外情等節，對證人乙○○並無任何好處，且被告丁○○復無法舉證以實說為何已與甲○○離婚而無夫妻情份之
    乙○○要配合告訴人甲○○為如此之證詞，更何況依卷附Ｅ
    －ｍａｉｌ所呈現之曖昧內容，被告丁○○與證人乙○○關
    係確實異常密切，被告丁○○尚且憧憬未來能與證人乙○○
    共營生活，足見其二人間並無何深仇大恨，證人乙○○當無
    配合甲○○誣陷被告丁○○之理，被告丁○○所辯係遭證人
    乙○○、告訴人甲○○串通陷害云云，乃屬卸責之詞，無足
    採信。
  5.綜上事證，被告丁○○於九十七年底至九十八年一月二十九
    日間，在明知證人乙○○為有配偶之人之情形下，仍分別在
    臺中市區「嵩悅精品汽車旅館」、「香奈兒汽車旅館」等旅
    館內，與乙○○相姦發生性行為五次之事實，至堪認定。本
    案事證明確，應依法論科。
四、論罪科刑部分：
(一)核被告丁○○所為，係犯刑法第二百三十九條後段之與有配
    偶之人相姦罪。
(二)被告丁○○所為五次相姦行為，本質上具有反覆實施特性，
    應作一次之法律伻價，為刑法理論之集合犯概念，應論以一
    罪。
(三)爰審酌被告丁○○明知乙○○為有配偶之人，竟仍為相姦之
    行為，影響告訴人甲○○之家庭程度非輕，固夫妻男女感情
    並無對錯，失和與恩愛之間，均非一朝一夕之事，且事涉當
    事人彼此能否理性對待相處以及是否情投意合，或已有重大
    嫌隙積重難返之情狀，非必以嚴格之最高道德標準看待，惟
    被告丁○○就該相姦事實對告訴人甲○○所造成之傷害，顯
    無彌補之意願，不但毫無悔意，猶飾詞否認，並藉告訴人甲○○洩漏其前科之失慮舉動為由，多次侮辱詆毀告訴人甲○○、證人乙○○，犯後態度相當不佳等一切情狀，量處如主
    文所示之刑，並諭知易科罰金之折算標準，以示懲儆。
貳、公訴不受理部分：
一、公訴意旨另以：被告乙○○係告訴人甲○○之妻，二人於九
    十四年五月二十八日結婚（業於九十八年二月十二日離婚）
    ，為有配偶之人，竟基於通姦之犯意，自九十七年底至九十
    八年一月二十九日止，在臺中市區「嵩悅精品汽車旅館」、
    「香奈兒汽車旅館」等不詳旅館內，與丁○○通姦五次，因
    認被告乙○○涉有刑法第二百三十九條前段之通姦罪嫌。
二、按告訴乃論之罪，其告訴經撤回者，應諭知不受理之判決，
    刑事訴訟法第三百零三條第三款定有明文。經查，本案被告
    乙○○經檢察官以刑法第二百三十九條前段之通姦罪提起公
    訴，按諸同法第二百四十五條第一項之規定，係屬告訴乃論
    之罪。茲據告訴人甲○○於第一審辯論終結前即九十九年六
    月二十五日，具狀撤回對被告乙○○之告訴，有刑事撤回告
    訴狀一份附卷足憑，揆諸前揭說明，本案被告乙○○部分應
    諭知不受理之判決。
據上論斷，應依刑事訴訟法第二百九十九條第一項前段、第三百
零三條第三款，刑法第二百三十九條後段、第四十一條第一項前
段，刑法施行法第一條之一，判決如主文。
本案經檢察官丙○○到庭執行職務。
中    華    民    國    99    年    7     月    14    日
                  刑事第十庭  法  官  周莉菁
以上正本證明與原本無異。
如不服本判決應於收受判決後10日內向本院提出上訴書狀，並應
敘述具體理由；其未敘述上訴理由者，應於上訴期間屆滿後20日
內向本院補提理由書 (均須按他造當事人之人數附繕本)「切勿
逕送上級法院」。
告訴人或被害人對於判決如有不服具備理由請求檢察官上訴者，
其上訴期間之計算係以檢察官收受判決正本之日期為準。
                              書記官  吳彩華
中    華    民    國    99    年    7     月    14    日
附錄本判決論罪科刑法條：
刑法第239條：
有配偶而與人通姦者，處 1 年以下有期徒刑。其相姦者亦同。

司法院資訊處製作；財團法人民間司法改革基金會備份。
